【裁判字號】    92,交抗,806
【裁判日期】    921231
【裁判案由】    違反道路交通管理處罰條例
【裁判全文】
臺灣高等法院交通事件裁定                      九十二年度交抗字第八０六號
    抗  告  人
    即受處分人  甲○○
右抗告人因違反道路交通管理處罰條例案件，不服台灣台北地方法院中華民國九十二
年七月十六日裁定（九十一年度交聲字第五四七號；原處分案號：北監五字第裁四０
－ＡＡ0000000號），提起抗告，本院裁定如左：
    主  文
原裁定撤銷，發回台灣台北地方法院。
    理  由
一、原裁定略以：異議人即受處分人甲○○所有之號牌ＧＬ─七七九八自小客車，於
    八十九年一月五日中午十二時五十二分許，行經水源快速道路，當時之駕駛人於
    行駛中未繫安全帶，經警照相舉發異議人所有該部汽車有違反前揭道路交通管理
    處罰條例第三十一條第一項之行為，並將舉發單送達於異議人，異議人拒收，有
    採證照片一張、舉發通知單、信件封面影本附卷可佐，異議人所有該部汽車之駕
    駛人確有違規行為乙節，堪以認定，原處分機關乃依道路交通管理處罰條例第三
    十一條第一項、第八十五條第三項及違反道路交通管理事件統一裁罰基準及處理
    細則第二十四條、第四十四條第一項暨基準表之規定，就異議人所有該部汽車駕
    駛人於行駛中未繫安全帶，逕行裁處所有人即異議人罰鍰一千五百元，並無不當
    ，認異議人之異議為無理由，而裁定將其異議駁回等語，固非無見。
二、抗告意旨略以：（一）本件裁罰事件必須就裁罰之違規事實舉發時效違反之法律
    等一切處罰要件事實負切實舉證之責，最高行政法院三十二年判字第十六號、六
    十二年判字第四○二號、七十五年判字第三○九號著有判例；（二）書面行政處
    分應具備法定程式，行政程序法第九十六條第一項定有明文，原裁決顯有重大瑕
    疵並違背法定程式，依法自始無效，原裁定未撤銷原裁決無效之裁定，顯然違法
    ；（三）本件顯示未有踐行法定程序之證明，原裁定顯不合法，此其三；（四）
    本件顯無合法舉發送達之證明，依原裁決所載之違規時間為八十九年一月五日，
    早已逾三個月，不得再行舉發，原裁定顯違此項舉發時效規定，此其四；（五）
    本件確有媒體單位經常報導之「監理單位有內神通外鬼盜用註銷牌照車輛情事」
    。因監理官署內有抗告人及該車基本資料，又知牌照、行照繳回車輛無法使用，
    汽車又置住宅附近，乃勾結竊車集團，掛上繳回牌照使用，故本件牌照、行照繳
    回後之違規駕駛行為既無確切證據，而認定為抗告人之行為，實屬違法；（六）
    綜上可知，原裁決程序已不合法，裁決內容已不合法定程式。依上說明，是以推
    定抗告人不可能有本件違規行為，原裁決亦未舉證抗告人確有本件違規的事實等
    語。
三、按民國八十九年十二月五日修正前違反道路交通管理事件統一裁罰基準及處理細
    則第五條規定：「處理違反道路交通管理事件，有關文書送達之時程序，準用刑
    事訴訟法送達之規定」。而依刑事訴訟法第六十二條準用民事訴訟法第一百三十
    九條第一項規定：「應受送達人拒絕收領而無法律上理由者，應將文書置於送達
    處所，以為送達」。本件抗告人在向原審聲明異議及提起抗告於抗告狀內均主張
    其並未收受本案違規之舉發通知單，而依卷附之北市警交大字第ＡＡ00000
    00號臺北市政府警察局舉發違反道路交通管理事件通知單經郵局於八十九年二
    月間送達結果因收件人拒收而退回寄件人即臺北市政府警察局交通警察大隊，亦
    有經郵政機關註明「拒收」字樣退回寄件人之掛號信件封面影本附卷可佐，足見
    抗告人所稱其並未收受舉發通知單乙節，應係實情。依上揭規定，應受送達人拒
    絕收領而無法律上理由者，應將文書置於送達處所，以為送達。本件抗告人即應
    受送達人何以拒收郵件？有無正當理由？均待查明。而抗告人若拒絕收領而無法
    律上理由，是否應將送達文書置於送達處所，而非將郵件退回？此關乎原裁決機
    關裁處罰鍰是否合法。原審未查，逕認原處分機關將舉發通知單送達於抗告人，
    因抗告人拒收，原處分機關逕行裁處抗告人罰鍰一千五百元，並無不當，而駁回
    抗告人之聲明異議，自有未洽，抗告人執此提起抗告，應認其抗告有理由，爰由
    本院將原裁定撤銷，發回原審更為詳查。
四、據上論斷，應依道路交通案件處理辦法第二十六條，刑事訴訟法第四百十三條，
    裁定如主文。
中      華      民      國    九十二    年     十二     月    三十一    日
                              台灣高等法院交通法庭
                                  審判長法  官  陳  正  雄
                                        法  官  許  宗  和
                                        法  官  許  錦  印
右正本證明與原本無異。
不得再抗告。
                                        書記官  楊  妙  恩
中      華      民      國    九十三    年      一      月      二      日


司法院資訊處製作；財團法人民間司法改革基金會備份。
